【裁判字號】    98,簡上,108
【裁判日期】    980416
【裁判案由】    詐欺
【裁判全文】
臺灣桃園地方法院刑事判決             98年度簡上字第108號
上  訴  人
即  被  告  乙○○
上列上訴人因詐欺案件，不服本院刑事庭97年12月31日97年度桃
簡字第2778號第一審刑事簡易判決（聲請簡易判決處刑案號：臺
灣桃園地方法院檢察署97年度偵字第16520 號暨移送併辦：臺灣
臺中地方法院檢察署97年度偵字第20348 號），提起上訴，本院
管轄之第二審合議庭判決如下：
    主  文
上訴駁回。
緩刑貳年。
    事  實
一、乙○○明知申請帳戶使用係輕而易舉之事，一般人無故取得
    他人金融帳戶使用之行徑常與財產犯罪之需要密切相關，而
    可預見該名不自行申辦帳戶使用反出價收買他人存摺之人，
    可能係遂行不法所有意圖，恐嚇他人交付財產或詐欺他人交
    付財物等不法用途，竟仍基於縱若他人利用其所提供之帳戶
    持以恐嚇取財、詐欺取財亦不違反其本意之幫助犯罪意思，
    於民國97年3 月21日前之某日，在臺灣地區某不詳地點，將
    其向中國信託商業銀行申請開立之000000000000號帳戶之存
    摺、提款卡及密碼，以不詳代價出售予犯罪集團成員。該名
    成年人於取得乙○○前揭帳戶後，即與所屬犯罪集團，共同
    基於意圖為自己不法所有之犯意聯絡，而從事下列財產犯罪
    行為：
  (一)該犯罪集團推派真實姓名年籍不詳自稱「小雪」之成年女子
    ，於同年月21日晚上10時許，透過網路散佈援交訊息，嗣經
    甲○○在其住處使用網路與「小雪」攀談後，「小雪」即佯
    稱欲與甲○○從事援交，惟須先依指示操作提款機以確認身
    份後，甲○○卻接獲該犯罪集團姓名年籍不詳之成年男子來
    電，並恫稱「要叫人去你家找你」等語，致甲○○心生畏懼
    ，遂不得已而依該成年男子之指示分別於翌（22）日下午4
    時25分、4 時28分，前往新竹市○○路326 號渣打銀行自動
    櫃員機匯款新臺幣（下同）19,000元、9,000 元存入乙○○
    前開帳戶，旋遭該犯罪集團成員提領一空。
  (二)該犯罪集團另推派真實姓名年籍不詳自稱「姿萱」之成年女
    子，於同年月21日，透過網路散佈援交訊息，嗣經丙○○在
    其住處使用網路與「姿萱」攀談後，「姿萱」即佯稱欲與丙○○從事援交，並撥打電話予丙○○佯稱可提供援交服務，
    但須使用自動櫃員機轉帳，以驗證身分，致使丙○○陷於錯
    誤，而於同日晚上22時29分許於自動櫃員機前匯款28,765元
    至所指定之蔡炤明之妻洪雪真所有之彰化銀行清水分行0000
    000000000000000 號帳戶內（蔡炤明部分另經臺灣臺中地方
    法院審理）後，復接獲該犯罪集團真實姓名年籍不詳自稱「
    肉圓」之成年成員來電佯稱丙○○前之匯款動作造成身份查
    詢系統故障，需另自自動櫃員機分5 筆匯款10,0000 元至乙○○前開帳戶，俟造成系統錯誤即可一併退回前所匯出之28
    ,765 元 ，致丙○○陷於錯誤，遂依指示分別於翌（22）日
    中午12時50分、52分、54分、56分及57分匯款29,000元、29
    ,000 元 、30,000元、11,000元及1,000 元至乙○○前開帳
    戶內，旋均遭該犯罪集團成員提領一空。嗣因甲○○、丙○○察覺有異，報警處理，因而查悉上情。
二、案經桃園縣政府警察局蘆竹分局報告臺灣桃園地方法院檢察
    官偵查後聲請以簡易判決處刑及臺灣臺中地方法院檢察署偵
    查後移送併案審理。
    理  由
一、上開犯罪事實，業據被告乙○○於本院準備程序及審理時坦
    認不諱，並有被害人甲○○及丙○○於警詢中指訴歷歷，並
    有甲○○之新竹市警察局第二分局東勢派出所受理詐騙帳戶
    通報警示簡便格式表、受理各類案件紀錄表暨受理刑事案件
    報案三聯單、財團法人金融聯合徵信中心通報案件紀錄資訊
    等資料在卷可稽（見臺灣桃園地方法院檢察署97年度16520
    號偵查卷卷第12至15、24頁），且有丙○○之內政部警政署
    犯詐騙案件紀錄表、桃園縣政府警察局楊梅分局楊梅派出所
    受理詐騙帳戶通報警示簡便格式表、受理各類案件紀錄表暨
    受理刑事案件報案三聯單及自動櫃員機匯款交易明細、金融
    機構聯防機制通報單及被告乙○○前開帳戶歷史交易查詢等
    資料在卷可參（見臺中縣警察局清水分局刑案偵查卷宗第13
    至21、29至34頁），足認被告乙○○前開自白與事實相符。
    復按有犯罪意圖者，非有正當理由，竟徵求他人提供帳戶，
    客觀上可預見其目的，係供為某筆資金之存入，後再行領出
    之用，且該筆資金之存入及提領過程係有意隱瞞其流程及行
    為人身分曝光之用意，一般人本於一般認知能力均易於瞭解
    ，最高法院93年度臺上字第31號判決意旨可資參照。又金融
    存款帳戶，事關存戶個人財產權益之保障，與存戶之印鑑章
    、金融卡結合，其專屬性、私密性更形提高，除非本人或與
    本人具密切之關係者，難認有何理由可自由流通使用該存摺
    、金融卡、印章及密碼，一般人亦均有應妥為保管，以防止
    被他人冒用之認識，縱有特殊情況偶有交付他人之需，亦必
    深入瞭解其用途後再行提供以使用，恆係吾人日常生活經驗
    與事理。且金融帳戶為個人理財之工具，申請開設金融帳戶
    並無任何特殊之限制，一般民眾皆可以存入最低開戶金額之
    方式申請開戶，一個人可以在不同之金融機構申請多數之存
    款帳戶使用，並無何困難，此乃眾所周知之事實，則依一般
    人之社會生活經驗，苟見非親非故之人不以自己名義申請開
    戶，反而以出價蒐購或租用之方式向他人蒐集金融機構帳戶
    供己使用，衡情當知悉蒐集金融帳戶者，係將所蒐集之帳戶
    用於從事財產犯罪；況觀諸現今社會上，犯罪集團蒐購人頭
    帳戶，持以作為詐欺取財或恐嚇取財之事，常有所聞。然被
    告乙○○竟為貪圖小利，以不詳之代價將其所申設前開帳戶
    之存摺、金融卡及密碼提供與真實姓名年籍不詳之成年人使
    用，被告乙○○自可預見係供隱瞞其資金流程及行為人身分
    ，以從事詐欺取財或恐嚇取財等財產犯罪，作為收取被害人
    匯入款項之帳戶，惟其仍將之交付，顯不違背其本意，而具
    有幫助該詐欺集團實行恐嚇取財及詐欺取財犯罪之幫助意思
    甚明。綜上所述，本件事證明確，被告乙○○犯行洵堪認定
    ，應予依法論科。
二、按幫助犯之成立，主觀上行為人須有幫助故意，客觀上須有
    幫助行為，意即需對於犯罪與正犯有共同之認識，而以幫助
    之意思，對於正犯資以助力，而未參與實施犯罪之行為者而
    言，最高法院75年度臺上字第1509號、88年度臺上字第1270
    號判決意旨可資參照。查被告乙○○將前開帳戶存摺、金融
    卡及密碼交與真實姓名年籍不詳之成年人，再由該犯罪集團
    真實姓名年籍不詳之成年成員向被害人施以詐術或告以惡害
    而收取財物，惟被告係以幫助詐欺取財及幫助恐嚇取財之犯
    意為之，供作贓款匯入、提領之帳戶，僅係就他人之詐欺取
    財及恐嚇取財之犯行提供助力，屬構成要件以外之行為，復
    查無可認與渠等有犯意聯絡、行為分擔情事，應祇論以幫助
    犯。故核被告乙○○前開所為，分別係犯刑法第30條第1 項
    前段、第346 條第1 項、第339 條第1 項之幫助恐嚇取財罪
    及幫助詐欺取財罪。又被告係以一幫助行為，幫助正犯恐嚇
    被害人甲○○及詐欺被害人丙○○等二人財物，侵害其二人
    法益，為想像競合犯，應從一重之幫助恐嚇取財罪處斷。另
    被告乙○○所為係幫助犯，併依刑法第30條第2 項之規定按
    正犯之刑減輕之。原審審酌被告率將存摺、提款卡兼密碼交
    付他人充為犯罪收贓之用，不僅助長詐欺等財產犯罪於社會
    上充斥橫行，且因有「人頭戶」包藏掩飾致而查緝困難之故
    ，主犯成員遂有恃無恐，行徑乃更加囂張、狂放，直視法律
    為無物、若敝屣馴致台灣漸成各種財產犯罪者之樂園，如入
    無人之境，是見被告犯行所生之危害極鉅，犯後猶飾詞圖卸
    ，犯後態度甚差等情狀，量處被告有期徒刑6 月，如易科罰
    金，以2 仟元折算1 日，經核認事用法均無違誤，量刑亦屬
    妥適，應予維持，上訴人提起上訴，顯無理由，自應予駁回
    。末查，上訴人未曾因故意犯罪受有期徒刑以上刑之宣告，
    此有臺灣高等法院被告前案紀錄表在卷可參，其僅因一時失
    慮，致罹刑典，惟已於上訴後坦承犯行，並已與各被害人達
    成和解並願賠償被害人所受損害等情，有本院各次準備程序
    筆錄及審判筆錄所載可參，堪認其經此次科刑教訓後，應知
    所警惕，信無再犯之虞，是本院認為前開對其宣告之刑，以
    暫不執行為適當，爰依刑法第74條第1 項第1 款之規定，併
    予宣告緩刑2 年，以啟自新。
三、至被告所交付供犯罪集團使用之存摺、提款卡等物，雖係被
    告提供充為幫助該犯罪集團遂行詐欺取財及恐嚇取財等財產
    犯罪所用，惟存摺、提款卡依銀行與客戶之契約，係由銀行
    提供予客戶使用，客戶結清帳戶時須將存摺及提款卡繳回，
    而客戶如有留存存摺必要時，則由銀行於該存摺註記作廢等
    字樣後，客戶始得留存等情觀之，銀行存摺及提款卡在銀行
    尚未作廢前，其所有權應仍屬銀行所有，自不得宣告沒收。
據上論斷，應依刑事訴訟法第455 條之1 第1 項、第3 項、第36
8 條、第373 條，刑法第74條第1 項第1 款，判決如主文。
本案經檢察官翁偉玲到庭執行職務。
中    華    民    國    98    年    4     月    16    日
                  刑事第七庭審判長法  官   蕭世昌
                                  法  官   蔡羽玄
                                  法  官   連雅婷
以上正本證明與原本無異
本件不得上訴
                                  書記官   張尹嫚
中    華    民    國    98    年    4     月    16    日


司法院資訊處製作；財團法人民間司法改革基金會備份。
